臺灣橋頭地方法院民事裁定
109年度消債更字第44號
聲請人即債  盧羿慈  
務人                  
代  理  人  陳雅貞  法扶律師
上列當事人因消費者債務清理事件聲請更生，本院裁定如下：
    主  文
聲請人盧羿慈自民國一百零九年七月二十八日下午四時起開始更
生程序。
命司法事務官進行本件更生程序。
    理  由
一、聲請意旨略以：聲請人即債務人盧羿慈前向金融機構辦理房
    屋貸款、信用卡契約等，致積欠無擔保債務計新臺幣（下同
    ）2,559,431元，因無法清償債務，乃於民國103年3月間向
    最大債權金融機構兆豐國際商業銀行股份有限公司（下稱兆
    豐銀行）申請前置協商，惟於103年4月30日前置協商不成立
    ，因聲請人有不能清償債務或有不能清償之虞，復未經法院
    裁定開始清算程序或宣告破產，爰依法聲請准予裁定更生等
    語。
二、按「債務人不能清償債務或有不能清償之虞者，得依本條例
    所定更生或清算程序，清理其債務。」消費者債務清理條例
    第3條（下稱消債條例）定有明文。衡以消費者與金融機構
    間債之關係之發生，係依契約自由原則及相互間之信賴為基
    礎，此為社會經濟活動得以維繫及發展之重要支柱，債務人
    經濟窘迫，固不應任其自生自滅，債權人一方之利益，仍不
    能因之摒棄不顧。是債務人於協商程序中，自應本於個人實
    際財產及收支狀況，依最大誠信原則，商討解決方案。如終
    究不能成立協商，於聲請更生或清算時，法院審酌上開條文
    所謂「不能清償或有不能清償之虞」，自宜綜衡債務人全部
    收支、信用及財產狀況，評估是否因負擔債務，而不能維持
    最基本之生活條件；所陳報之各項花費，是否確屬必要性之
    支出；如曾有協商方案，其條件是否已無法兼顧個人生活之
    基本需求等情，為其判斷之準據。
三、經查：
  ㈠聲請人前向各金融機構辦理房屋貸款、信用卡契約等致現至
    少積欠無擔保債務2,559,431元，前即因無法清償債務，而
    於103年3月間向最大債權金融機構兆豐銀行申請前置協商，
    惟於103年4月30日前置協商不成立等情，有109年2月27日更
    生聲請狀所附債權人清冊、財團法人金融聯合徵信中心前置
    協商專用債權人清冊、信用報告、109年3月20日兆豐銀行陳
    報狀等在卷可稽，堪信為真實。
  ㈡聲請人原任職於自由美髮店，自陳每月薪資20,000元，惟於1
    08年12月間因女兒受有重傷而離職照顧，而其現勞保投保薪
    資為23,100元，106、107年度皆未有申報所得，名下無財產
    ，領有重大傷病證明等情，有財產及收入狀況說明書、綜合
    所得稅各類所得資料清單暨國稅局財產歸屬資料清單、勞工
    保險被保險人投保資料表、重大傷病核定審查通知書、診斷
    證明書等件附卷可稽。則查無聲請人有其他收入來源，佐以
    聲請人女兒確傷重治療中，且其106、107年度未有所得，則
    聲請人主張收入來源，應全非虛罔，是暫以聲請人自陳原於
    自由美髮店工作之每月收入20,000元作為核算其現在償債能
    力之基礎，應能反映真實收入狀況。
  ㈢至支出部分，聲請人主張需扶養1名未成年子女，每月支出扶
    養費5,000元；按直系血親相互間，互負扶養之義務，民法
    第1114條第1款定有明文。查聲請人與前配偶扶養1名未成年
    子女，其於107年度未有任何所得及財產等情，有戶籍謄本
    、本院稅務電子閘門財產所得調件明細表等附卷可證，扶養
    費用部分，參照消債條例第64條之2、民法第1118、1119條
    規定，其負扶養義務之程度，亦應考量其目前身負債務之窘
    境，所負擔之扶養義務能力，自非比一般，在無其他更為詳
    實之資料可供佐證之情形下，故本院認定以109年度高雄市
    每人每月最低生活費標準之1.2倍即15,719元為標準，則與
    前配偶分擔後，每月應支出之扶養費應以7,860元（計算式
    ：15,719÷2＝7,860）為度，聲請人就此主張5,000元，低於
    上開核算數額，應屬可採。至聲請人個人日常生活必要費用
    部分，審酌聲請人負債之現況，基於社會經濟活動之互賴及
    誠信，該日常生活所需費用，自應節制開支，不得有超越一
    般人最低生活標準之享受，否則反失衡平，本院依消債條例
    第64條之2，參酌衛福部社會司所公告歷年最低生活費標準
    ，109年度高雄市最低生活費標準13,099元之1.2倍為15,719
    元，則聲請人每月最低生活費除有特殊情形並有證據證明者
    外，自宜以此為度，始得認係必要支出。而聲請人稱每月個
    人必要生活費為16,400元，高於上開標準15,719元，且未釋
    明其必要性，本院認應以上開標準15,719元列計，較為可採
    。
  ㈣綜上所述，以聲請人現每月之收入20,000元為其償債能力基
    準，扣除其每月個人必要生活費用15,719元、扶養費5,000
    元後已無所餘，顯無法清償聲請人目前負債總額2,559,431
    元，堪認聲請人確有不能清償債務或有不能清償之虞之情事
    。從而，聲請人主張已不能清償債務，聲請本院准予更生，
    依所舉事證及本院調查結果，即無不合。
四、末按「法院開始更生程序之裁定，應載明其年、月、日、時
    ，並即時發生效力。」、「法院裁定開始更生或清算程序後
    ，得命司法事務官進行更生或清算程序，必要時得選任律師
    、會計師或其他適當之自然人或法人一人為監督人或管理人
    。」消費者債務清理條例第45條第1 項、第16條第1 項分別
    定有明文。本件聲請人其目前收入及財產狀況，不能履行債
    務，依聲請人其目前收入及財產狀況，未償之債務亦屬不能
    清償，有如上述。此外，復查無聲請人有消費者債務清理條
    例第46條各款所定駁回更生聲請等事由，從而，聲請人聲請
    更生，洵屬有據，應予准許，爰命司法事務官進行本件更生
    程序。
五、依消費者債務清理條例第11條第1 項、第45條第1 項、第16
    條第1 項，裁定如主文。
中　　華　　民　　國　 109　　年　　7 　　月　　28　　日
              　　民事庭　法　官　李姝蒓
以上正本係照原本作成。
本裁定已於109年7月28日下午4時公告。
本裁定不得抗告。
中　　華　　民　　國　 109　　年　　7 　　月　　28　　日
  　                      書記官　郭南宏